【裁判字號】    99,交訴,50
【裁判日期】    990702
【裁判案由】    公共危險
【裁判全文】
臺灣板橋地方法院刑事判決              99年度交訴字第50號
公  訴  人  臺灣板橋地方法院檢察署檢察官
被      告  丙○○
上列被告因公共危險案件，經檢察官提起公訴（99年度偵字第
563 號），本院判決如下：
    主  文
丙○○服用酒類，不能安全駕駛動力交通工具而駕駛，累犯，處
有期徒刑參月；又駕駛動力交通工具肇事，致人受傷而逃逸，累
犯，處有期徒刑捌月。應執行有期徒刑拾月。
    事  實
一、丙○○前因公共危險案件，經本院以95年度交簡字第1142號
    判處有期徒刑2 月確定，於民國96年1 月22日易科罰金執行
    完畢（本案構成累犯）。其明知服用酒類，不能安全駕駛動
    力交通工具者，不得駕駛，而其於98年11月12日晚間，在臺
    北縣土城市○○街上之員林公園內飲用酒類後，已達不能安
    全駕駛動力交通工具之程度，竟仍於翌日（13日）凌晨零時
    許，駕駛車牌號碼JT-6369 號自用小客車上路，嗣於98 年
    11月13日凌晨零時5 分許，行經臺北縣土城市○○路○段與
    員林街口時，因飲酒後駕車操控能力衰退，不慎追撞前方在
    員林街上停等紅燈，由乙○○所騎乘之車牌號碼272-DEW 號
    重型機車，致乙○○人車倒地，因此受有左肘、左小腿、臀
    挫傷等傷害（丙○○所涉過失傷害罪嫌，因業經乙○○撤回
    告訴，另由臺灣板橋地方法院檢察署檢察官為不起訴處分確
    定）。丙○○於事故發生後，已明知其駕駛動力交通工具肇
    事，致乙○○受傷，竟另基於肇事逃逸之故意，未下車察看
    乙○○之傷勢並採取救護或其他必要措施，亦未留下任何聯
    絡資料，旋即倒車逃離現場。嗣警方獲報後到場處理並將乙○○送醫，丙○○則於同日（13日）凌晨零時17分許，又駕
    車返回前述車禍現場查看，而為在場處理善後之乙○○家屬
    發覺，遂告知警方而查獲，經警對其為呼氣酒精濃度測試結
    果，其測試值達每公升1.00毫克。
二、案經乙○○訴由臺北縣政府警察局土城分局移送臺灣板橋地
    方法院檢察署檢察官偵查起訴。
    理  由
一、本判決後開所引用被告丙○○以外之人於審判外之陳述，固
    屬傳聞證據，惟公訴人及被告就該等審判外陳述之證據能力
    ，於本院準備程序時表示不予爭執（被告僅就證明力部分有
    爭執），且於本案言詞辯論終結前均未聲明異議。本院審酌
    該等證據資料製作時之情況，並無違法不當及證明力明顯過
    低之瑕疵，亦認為以之作為證據應屬適當，依刑事訴訟法第
    159 條之5 規定，認該等證據資料均有證據能力。
二、認定本案犯罪事實之證據及理由
  (一)訊據被告固坦承其曾於98年11月12日晚間，在臺北縣土城市
    ○○街上之員林公園內飲用酒類，嗣經警對其施以呼氣酒精
    濃度測試，其測試值高達每公升1 毫克之事實，惟否認有何
    酒後駕車及肇事逃逸之犯行，辯稱：上開車輛係伊太太甲○○所有，當天晚上伊徵得甲○○之同意，駕駛上開車輛前往
    員林公園，將車借給真實姓名年籍不詳綽號「林仔」之男子
    ，「林仔」係跟伊作臨時工，向伊借車去借工具。「林仔」
    大約晚上10點將車子開走，伊則在員林公園等候，之後伊在
    公園遇到友人「阿忠」，即一同聊天喝酒。伊太太甲○○當
    晚也有騎乘機車到公園，後來「林仔」直到晚上12點多才將
    車開回公園，並將車停放在員林公園旁的停車格，旋即陳稱
    有事情而先行離開。「林仔」離開之後約20分鐘，有一群人
    那邊喧嘩，伊走近觀看，對方看到該車，詢問伊該車何人所
    有，伊說係伊所有，對方就說伊撞到人，並且報警處理，警
    察抵達現場後，要求伊進行酒精濃度測試，伊原本拒絕，警
    察說車輛不是你駕駛不用擔心，伊才配合作呼氣酒精濃度測
    試。伊案發當天並未駕駛上開車輛或撞傷告訴人乙○○。後
    來伊找不到「林仔」，伊想說車輛是伊家的，且「林仔」的
    工資還放在伊那裡，因此才跟告訴人和解，伊並無酒醉駕車
    或肇事逃逸之行為等語。
  (二)經查：
  1.被告前揭犯罪事實，業經證人即告訴人乙○○於警詢、偵查
    及本院審理中證述：伊於98年11月12日晚間，騎乘車號272-
    DEW 重型機車沿臺北縣土城市○○街欲往中央路方向行駛，
    伊因為要左轉中央路二段，故伊在員林街上停等紅燈。突然
    有一輛黑色轎車從後面撞到伊，伊機車被撞後往前滑行，人
    車倒地。伊起身去找肇事者，肇事車輛之車窗沒有關，伊看
    到的肇事者就是本件被告。當時伊叫被告下車不要走，並且
    報警處理，但他一直坐在車內沒有講話，沒有幾秒後就走掉
    ，沒有留下任何聯絡電話或將伊送醫。伊有記下肇事車輛之
    車牌，之後警察到場，並叫救護車送伊去醫院，伊舅舅去牽
    伊倒在路上的機車，並且告訴伊撞伊的人又返回現場，後來
    伊有在警局見到被告，伊一眼就認出是被告沒錯，他當時之
    髮型、衣著、眼鏡及輪廓特徵均與伊在車禍當時所見之人相
    同等情歷歷（見偵查卷第8 頁至第9 頁、第53頁、本院99年
    6 月17日審判筆錄），核與證人即警員張澄源於偵查中結證
    ：當初是乙○○的家屬在案發現場附近又發現肇事車輛及特
    徵與肇事者相近之被告，打電話通知伊，伊才請派出所員警
    去現場帶人，才將被告帶案處理等語相符（見偵查卷第44頁
    ）。被告於本院審理中，對於其於98年11月12日晚間曾在臺
    北縣土城市員林公園飲酒之事實亦供承不諱；又被告於案發
    後之98年11月13日凌晨1 時42分，經警施以呼氣酒精濃度測
    試結果，其數值仍高達每公升1.0 毫克，遠逾每公升0.55毫
    克不能安全駕駛之標準之事實，另有被告之酒精測定紀錄表
    1 紙附卷為憑。此外，復有道路交通事故現場圖、道路交通
    事故調查報告表(一)、(二)、告訴人乙○○之亞東紀念醫院診斷
    證明書各1 份、現場及車損照片14張及監視錄影器翻拍照片
    16張（照片顯示上開自小客車於98年11月13日凌晨零時5 分
    許車禍發生後，又於同日凌晨零時17分返回中正路、員林街
    口車禍現場）存卷可稽。綜前事證，足知被告於98年11月12
    日晚間在員林公園飲酒後，雖已達不能安全駕駛交通工具之
    程度，仍駕駛車牌號碼JT-6369 號自小客車上路，且於前開
    時地因駕車失控，自後方追撞在前方停等紅燈之乙○○，肇
    事後，並未下車察看乙○○之傷勢或對乙○○施以救護措施
    ，更不理會乙○○停留現場之要求，逕自駕車逃離現場。其
    酒醉駕車及肇事逃逸之犯行，均堪認定。
  2.被告固以前詞置辯，另證人即被告之配偶甲○○亦附和被告
    之說詞，於本院審理中到庭證稱：車牌號碼JT-6369 號自小
    客車登記在伊名下，平日由被告在使用，如果被告要將車子
    借給別人，需要經過伊同意。98年11月12日晚上9 點多，伊
    與被告一起開車過去公園，將車子借給「林仔」去載運工具
    ，「林仔」叫伊等在那裡等一下，馬上就回來。伊之後即與
    被告在公園等候，後來被告遇到一位「阿忠」，就在那裡喝
    酒，伊則在旁邊看他們聊天。「林仔」約12點多來還車，把
    車子停在公園門口旁邊，將車鑰匙交給伊，伊有去看車，「
    林仔」就搭計程車走了。之後警察就來了，說伊等撞到人，
    叫被告去警察局，警察到場時伊在被告身旁，但警察應該沒
    有注意到伊，伊也沒有陪被告去警察局等語（見本院99年5
    月20日審判筆錄）。然本件車禍發生時，證人甲○○倘若確
    係與被告同在員林公園等候「林仔」還車，則證人甲○○適
    最能證明被告並無駕車經過案發現場並肇事之事實，惟被告
    於警詢、偵查中，俱未提及案發當晚甲○○曾在公園內乙事
    ，亦未聲請傳訊甲○○為證人，反於偵查中，帶同案發當晚
    曾與其一同在公園內喝酒之證人黃仁垂（見後述）到庭為其
    作證，直至本院準備程序中，被告始陳稱甲○○當晚亦在員
    林公園內，並聲請傳訊甲○○為證，實與常情不符。再參佐
    證人黃仁垂於偵查中結證關於案發當晚一同與被告喝酒之經
    過，證人黃仁垂亦未敘及證人甲○○當晚曾出現於公園內；
    又審諸證人甲○○之證詞，被告案發當天遭警方指述上開車
    輛撞傷他人並經警員要求前往警局時，證人甲○○身為被告
    之配偶，非僅未隨同被告前往警局關切案情而自行返家，且
    陳稱警方到場時，應該沒有注意到其在被告身邊，亦顯與常
    理有悖，足見證人甲○○證稱其當晚曾與被告一同前往員林
    公園云云，應係事後迴護被告之詞，難以逕予採信。
  3.再就被告之供述與證人甲○○於本院審理中之證詞參互以析
    ，其二人對於被告於案發當晚曾將肇事車輛借給「林仔」去
    載運工具，被告並無駕駛肇事車輛等被告之主要辯解雖供述
    一致，惟經本院或檢察官詢以相關事項，被告供稱甲○○係
    於98年11月23日晚間11時許騎乘機車去公園找伊，想要騎機
    車載被告回家，「林仔」當晚並未借到工具（見本院99年4
    月15日準備程序筆錄），證人甲○○卻證陳其係於98年11月
    12日晚上9 點多與被告一同開車前往員林公園，將本件肇事
    車輛借予「林仔」，「林仔」於98年11月13日凌晨12時許還
    車後，其與被告原擬搭乘計程車回家，當天「林仔」有借到
    工具，一小箱置放於後車箱（見本院99年5 月20日審判筆錄
    ），二人所述大相逕庭，證人甲○○所為上開證述核屬偏頗
    不實之詞，要甚顯然；而被告於證人甲○○到庭作證後，在
    99年6 月17日本院審理中，為迎合證人甲○○之證言，又翻
    異前詞，改稱「林仔」當天向伊借車是要去借水平雷射儀，
    該工具比電腦螢幕小，用手提即可，不會很重，「林仔」借
    到後，現在該工具放在被告家中云云，被告與證人甲○○相
    互勾串之情，益為灼明。復由被告辯解及證人甲○○證詞之
    內容以觀，「林仔」係跟隨被告打臨時工之人，被告不知「
    林仔」之真實姓名年籍，亦無「林仔」之電話或任何可資聯
    絡之管道，被告在未要求「林仔」提供任何擔保，亦未確認
    「林仔」借用工具之對象為何人之情形下，僅因「林仔」片
    面之要求，即將家中唯一之汽車借給「林仔」，甚且未與「
    林仔」約定還車之確切時間。再者，「林仔」所借之工具，
    既僅係可用手提之水平雷射儀，「林仔」又何須大費周章向
    被告借車前往載運，再於還車後，搭乘計程車由公園離開，
    其間種種乖違常情之處，實無庸贅言。被告所辯上情，顯非
    事實而無足採信。
  4.另證人黃仁垂於偵查中證稱：98年11月12日當晚伊去買檳榔
    時，遇到被告在公園喝酒，渠等喝到很晚，但伊忘記喝到幾
    點了。喝完後伊就騎腳踏車回家，但被告如何回家伊不知道
    ，伊是先離開的等語（見偵查卷第45頁、第46頁），是依證
    人黃仁垂所言，僅能證明證人黃仁垂曾於案發當晚與被告一
    同在員林公園飲酒之事實，證人黃仁垂嗣後既先行離開公園
    ，且不知被告如何返家，其證言自無法證明被告於98年11月
    13日凌晨並無駕車肇事之行為，而無從採為有利於被告之認
    定。
  5.綜上，本件事證明確，被告犯行至堪認定。
三、論罪科刑
  (一)核被告所為，係犯刑法第185 條之3 之服用酒類不能安全駕
    駛動力交通工具而駕駛罪、同法第185 條之4 之肇事致人受
    傷而逃逸罪。被告所犯上開二罪間，犯意各別，行為互殊，
    應予分論併罰。又被告有如事實欄所示之犯罪科刑執行情形
    ，有臺灣高等法院被告前案紀錄表可佐，其於有期徒刑執行
    完畢後5 年內，故意再犯本件有期徒刑以上之二罪，為累犯
    ，均應依刑法第47條第1 項之規定加重其刑。另按汽車駕駛
    人酒醉駕車，因而致人受傷或死亡，依法應負刑事責任者，
    加重其刑至2 分之1 ，道路交通管理處罰條例第86條第1 項
    規定固有明文，然依其文義觀察，係以無駕駛執照或酒醉之
    人駕駛汽車，因過失致人受傷或死亡，應負刑法第284 條、
    第276 條之過失傷害或過失致人於死罪責者，始有其適用甚
    明；至刑法第185 條之4 之肇事逃逸罪，則在處罰駕駛動力
    交通工具者，於肇事致人死傷後而逃逸之行為，尚不在得依
    前揭道路交通管理處罰條例第86 條 第1 項之規定加重其刑
    之範圍（最高法院92年度台非字第50號判決要旨可參）。查
    被告於酒醉後，已不能安全駕駛車輛，仍駕車行駛並致乙○○受傷等情，業如前述，惟被告所涉過失傷害部分，業因告
    訴人乙○○撤回告訴，而經臺灣板橋地方法院檢察署檢察官
    以99年度偵字第563 號為不起訴處分，被告就過失傷害部分
    既無須負刑事責任，依前說明，本件尚無適用道路交通管理
    處罰條例第86條第1 項規定加重其刑之餘地，附此敘明。
  (二)爰審酌被告已有酒醉駕車之前科，其未知戒慎警惕，明知酒
    精成分對人之意識能力具有不良影響，酒後駕車對一般往來
    之公眾及駕駛人自身皆具有高度危險性，既漠視自己安危，
    尤枉顧公眾安全，於服用酒類後之呼氣酒精濃度達每公升
    1.0 毫克，已處於不能安全駕駛動力交通工具之狀態仍駕駛
    車輛，且於駕車肇事後，不思對告訴人善盡救護義務，竟駕
    車逃離現場，其所為已對交通安全及他人生命、身體之法益
    造成相當危害，犯罪後猶一再飾詞卸責，不見悔意，並兼衡
    其犯罪之動機、手段、所生危害程度等一切情狀，就其所犯
    二罪，分別量處如主文所示之刑，並定其應執行之刑，以資
    懲儆。
  (三)公訴意旨雖以被告先前已有2 次酒醉駕車之犯行，且證人黃
    仁垂於偵查中亦證稱被告經常酒後駕駛動力交通工具等情，
    足認被告已酗酒成癮並有再犯之虞，請求依刑法第89條第1
    項之規定，令被告於刑之執行前入相當處所施以禁戒等語。
    按因酗酒而犯罪者，足認其已酗酒成癮並有再犯之虞，於刑
    之執行前，令入相當處所施以禁戒，刑法第89條第1 項定有
    明文。然此所謂酒癮，應係指慢性而長期性無法自制的飲酒
    ，屬一種病態性的飲酒，造成酒精依賴及濫用而言。查被告
    在本案前，雖已先後2 次因酒醉駕車之犯行，經臺灣桃園地
    方法院及本院分別判刑確定，有前述臺灣高等法院被告前案
    紀錄表可憑，然其犯罪時間分別為89年、95年間，二者相隔
    期間約6 年，而本案犯罪時間為98年11月，距前案亦已有3
    年之久，是被告各次之犯罪時間並非密接，彼此時隔相當時
    日，實難據此率認被告因長期依賴酒精及濫用，已達酗酒成
    癮之程度。另觀之證人黃仁垂於偵查中證述：伊跟被告喝過
    3 、4 次酒，大都在臺北縣土城市○○路67巷之鐵工廠裡喝
    ，被告都騎機車去，喝完就騎機車回去。最近一次何時去鐵
    工廠喝記不起來了等語（見偵查卷第45頁），可知證人黃仁
    垂與被告一同飲酒之次數僅約3 、4 次，且證人黃仁垂亦未
    具體證述其與被告相偕飲酒之時間；又被告每次與證人黃仁
    垂一同飲酒後，是否確已達不能安全駕駛動力交通工具之程
    度始駕駛機車離開，亦無任何積極事證足資佐證，自難僅憑
    證人黃仁垂上開證詞，遽認被告已酗酒成癮。是依本案事證
    ，既無從認定被告有酗酒成癮之情狀，即與刑法第89條第1
    項所規定之要件不符，公訴意旨此部分所請，自難准許。
四、證人甲○○於99年5 月20日本院審理中，並未拒絕證言，而
    以證人身分在供前具結，其就是否曾於98年11月12日晚間一
    同與被告前往員林公園將上開車輛借予「林仔」等重要事項
    ，故為虛偽不實之陳述，業經本院論述如前，其所涉偽證罪
    嫌，應俟本案確定後，由檢察官另為適法之處理。
據上論斷，應依刑事訴訟法第299 條第1 項前段，刑法第185 條
之3 、第185 條之4 、第47條第1 項、第51條第5 款，刑法施行
法第1 條之1 ，判決如主文。
本案經檢察官陳姿雯到庭執行職務。
中    華    民    國    99    年    7     月    2    日
                      交通法庭  審判長法  官  邱景芬
                                      法  官  廖怡貞
                                      法  官  吳佳穎
以上正本證明與原本無異
如不服本判決應於送達後10日內向本院提出上訴狀
                                      書記官  黃炎煌
中    華    民    國    99    年    7     月    5    日
附錄本案論罪科刑法條全文：
中華民國刑法第185條之3（重大違背義務致交通危險罪）
服用毒品、麻醉藥品、酒類或其他相類之物，不能安全駕駛動力
交通工具而駕駛者，處1 年以下有期徒刑、拘役或科或併科15萬
元以下罰金。
中華民國刑法第185 條之4 （肇事遺棄罪）
駕駛動力交通工具肇事，致人死傷而逃逸者，處6 月以上5 年以
下有期徒刑。

司法院資訊處製作；財團法人民間司法改革基金會備份。
